【裁判字號】    98,交聲,2659
【裁判日期】    980828
【裁判案由】    聲明異議
【裁判全文】
臺灣臺中地方法院交通事件裁定        98年度交聲字第2659號
原處分機關  交通部公路總局臺中區監理所
異  議  人
即受處分人  甲○○
上列異議人即受處分人因違反道路交通管理處罰條例案件，對於
交通部公路總局臺中區監理所中華民國98年8月10日所為之處分
（中監違字第裁60-HD0000000號裁決書）聲明異議，本院裁定如
下：
    主    文
原處分關於吊扣汽車駕駛執照拾貳個月之處分撤銷。
甲○○自用小客車駕駛人駕駛汽車，經測試檢定酒精濃度超過規
定標準，吊扣小型車駕駛執照壹拾貳個月。
    理    由
一、原處分機關略以：受處分人即異議人甲○○（下稱異議人）
    於民國98年4月8日凌晨0時53分許，駕駛車牌號碼G9-4490號
    自小客車，在臺中縣霧峰鄉○○路彩虹32A電桿前，因「酒
    後駕車，經口呼檢測酒精值為1.05mg/l」之違規，經臺中縣
    警察局霧峰交通分隊以中縣警交字第HD0000000號舉發違反
    道路交通管理事件通知單依法舉發。又按道路交通安全規則
    第61條對於申請汽車駕駛執照考驗者之經歷有明文規定，即
    擬取得高一級車類駕駛執照者，均須領有較低一級車類駕駛
    執照相關期間之經歷，方具報考較高一級車類駕駛執照之資
    格，故民眾已具備較低等級車類駕駛資格後，當取得高一級
    車類駕駛資格時，基於一人一照之原則，其換發較高一級車
    類駕駛執照後，因其具備較低等級車類駕駛資格，故規定准
    其駕駛較低等車類之車輛。同規則第53條復就汽車駕駛執照
    區分為小型車、大貨車、大客車、聯結車、輕型機車及重型
    機車駕駛執照等，並於小型車以上再區分普通及職業部分，
    惟其係為應我國車輛分類所為之區分，各類駕駛執照應考資
    格雖有不同之經歷需求，但其考驗及格，獲准駕車行駛道路
    之權利則為一致，亦即經處吊扣或吊銷駕駛執照處分時，均
    無可持其他等級車種駕照再行駕車行駛於道路之權利。吊扣
    駕照有以此暫時禁止行為人於道路上駕駛，以免其短期內再
    犯之用意，此亦為立法目的。道路交通管理處罰條例相關規
    定，須接受吊扣或吊銷駕照處分者，意謂其違規行為對道路
    交通秩序之維持及道路交通安全已生較大之影響，以限制其
    繼續駕駛道路之權利，其係屬駕駛行為之限制，並不因所持
    駕駛種類不同而有所差異，故於98年8月10日依道路交通管
    理處罰條例第35條第1項第1款規定，以中監違字第裁60-HD0
    000000號裁決書，裁處異議人吊扣駕駛執照12個月、施以道
    安講習（查刑事判處拘役，依行政罰法第26條規定，本行政
    罰鍰免於執行）；逾期則依裁決書處罰主文規定裁處等語。
二、異議人聲明異議意旨略以：因本人工作需要用到普通大貨車
    駕照行駛農用機具作業，可否不用吊扣大貨車駕照，該酒駕
    判決是吊扣小客車駕照為主。
三、按汽車駕駛人飲用酒類或其他類似物後，其吐氣所含酒精濃
    度超過每公升0.25毫克，不得駕車；駕駛汽車經測試檢定酒
    精濃度超過規定標準者，處新臺幣15000元以上60000元以下
    罰鍰，並當場移置保管其車輛及吊扣其駕駛執照1年，道路
    交通安全規則第114條第2款、道路交通管理處罰條例第35條
    第1項第1款分別定有明文。復按道路交通管理處罰條例第68
    條業於94年12月14日修正，並自95年3月1日施行，修正前之
    道路交通管理處罰條例第68條規定：「汽車駕駛人，因違反
    本條例及道路交通安全規則之規定，受【吊扣或】吊銷駕駛
    執照處分時，【吊扣或】吊銷其持有各級車類之駕駛執照。
    」，而修正後之道路交通管理處罰條例第68條規定：「汽車
    駕駛人，因違反本條例及道路交通安全規則之規定，受吊銷
    駕駛執照處分時，吊銷其持有各級車類之駕駛執照。」，其
    立法理由略以：「原條文將違法或違規駕駛人所持有各級車
    輛之駕駛執照一併吊扣或吊銷施之過酷，影響人民工作及生
    活過鉅，爰修正之。」等語，又最後通過之修正條文，係將
    道路交通管理處罰條例第68條原有條文中之【吊扣或】三字
    刪除等情，有立法院交通管理委員會94年10月5日台立交字
    0942400153號函及函附道路交通管理處罰條例第68條條文對
    照表在卷可稽（詳見立法院公報第94卷第70期第136頁至第
    142頁），是依修正後道路交通管理處罰條例第68條之規定
    ，受吊扣駕駛執照處分時，不再吊扣其持有各級車類之駕駛
    執照，僅於受吊銷駕駛執照處分時，始吊銷其持有各級車類
    之駕駛執照（臺灣高等法院臺中分院96年度交抗字第136號
    裁定意旨亦同此見解供參）。
四、經查：
  (一)本件異議人前揭交通違規事實，經臺中縣警察局霧峰交通分
    隊以上開舉發違反道路交通管理事件通知單依法舉發，並經
    原處分機關以上開裁決書裁罰在案，且為異議人所不爭執，
    是其前揭違規行為堪以認定，合先敘明。
  (二)惟核異議人之違規行為係發生於98年4月8日，自應依修正後
    之道路交通管理處罰條例第68條裁處。且修正後道路交通管
    理處罰條例第68條之規定，既將「吊扣」等字刪除，是依前
    開說明，駕駛人受吊扣駕駛執照處分時，不再吊扣其持有各
    級車類之駕駛執照，故原處分機關於作成吊扣駕駛執照處分
    時，應就行為人所應吊扣之駕駛執照種類予以限定，始符合
    依法行政原則。是依前述異議人依法所受之處分應為限制其
    駕駛自小客車之權利。而異議人持有之駕駛執照為大貨車普
    通駕駛執照，亦未領有自小客車駕駛執照，自無從繳交自小
    客車駕駛執照可供吊扣，若因異議人無自小客車駕駛執照可
    供吊扣，而吊扣異議人之大貨車普通駕駛執照，此舉顯然將
    剝奪異議人駕駛大貨車之權利，對異議人之工作權造成極大
    之損害，復與現行之道路交通管理處罰條例第68條之規定未
    合，故異議人此部分異議理由，自屬可採。綜上，本件異議
    人之異議，為有理由，爰撤銷原處分關於「吊扣汽車駕駛執
    照12個月（指異議人所領有之大貨車普通駕駛執照）」部分
    ，並就撤銷部分改諭知如主文第2項所示之處罰。
  (三)又本件異議人駕駛自小客車時酒精濃度超過規定標準之違規
    行為，事證明確，已如前述，則原處分機關就此依道路交通
    管理處罰條例第35條第1項第1款對異議人施以道安講習部分
    ，則核無不當，且異議人就此部分並未聲明為異議，併此敘
    明。
  (四)至於公路機關因汽車駕駛人取得高一級車類之駕駛資格者，
    應換發駕駛執照，並准其駕駛較低級車類之車輛，而已領有
    大貨車駕駛執照者，得駕駛小型車、輕型機器腳踏車的規定
    ，而於實務上僅逐級核給汽車駕駛執照一張，致持有大貨車
    駕駛執照者，因駕駛普通小型車違規，而須吊扣小型車普通
    駕駛執照時，產生技術層面之困難，惟行政機關本應時時因
    應法令之變更，而精進其行政執行成效，斷不得因技術層面
    之困難，而置相關法令於不顧，甚或逾越比例原則，是技術
    層面的問題，尚難據為原處分並無不當之理由，附此敘明。
五、據上論斷，應依道路交通管理處罰條例第87條第2項，道路
    交通案件處理辦法第20條，裁定如主文。
中    華    民    國    98    年    8     月    28    日
                      交通法庭  法  官  廖慧如
以上正本證明與原本無異。
如不服本裁定，應於收受送達後5日內向本院提出抗告狀。（應
附繕本）
                                書記官  張宏清
中    華    民    國    98    年    8     月    28    日


司法院資訊處製作；財團法人民間司法改革基金會備份。
